臺灣板橋地方法院刑事判決　　　　　　　99年度易字第2617號
公　訴　人　臺灣苗栗地方法院檢察署檢察官
被　　　告　曾偉林
上列被告因詐欺案件，經檢察官提起公訴（臺灣苗栗地方法院檢
察署99年度偵緝字第83號）後，臺灣苗栗地方法院認無管轄權，
以99年度易字第551 號刑事判決移送本院審理，經本院合議庭裁
定由受命法官獨任進行簡式審判程序，判決如下：
    主  文
曾偉林幫助意圖為自己不法之所有，以詐術使人將本人之物交付
，累犯，處有期徒刑月，如易科罰金，以新臺幣壹仟元折算壹
日。
    事  實
一、曾偉林前曾因誣告、竊盜案件經本院分別判處有期徒刑4 月
    、3 月確定，嗣經減刑並定應執行刑為3 月，於民國97年2
    月23日執行完畢。詎其仍不知警惕，雖預見提供金融機構帳
    戶之金融卡及密碼予他人使用，將可供詐欺犯罪者作為詐騙
    他人將款項匯入該帳戶之用，而幫助他人犯詐欺取財罪，竟
    不違背其本意，仍基於幫助詐欺之不確定故意，於98年4 月
    22日某時，在新竹火車站附近之統一超商外，將其於同月21
    日申辦之臺灣新光商業銀行竹北分行帳號：0000000000000
    號帳戶（下稱上開帳戶）之存摺、提款卡、密碼等，以新臺
    幣（下同）3, 000元之代價，提供予真實姓名年籍均不詳之
    成年男子。嗣該詐欺集團成員分別：（一）基於意圖為自己
    不法所有之犯意，撥打電話給陳怡諠，佯稱網路購物時付款
    方式錯誤，要求至ATM 前操作，以取消每月自動扣款，致陳
    怡諠陷於錯誤，於同日下午8 時46分許，匯款新臺幣（下同
    ）15,989元至曾偉林上開帳戶中。（二）另基於意圖為自己
    不法所有之犯意，於98年4 月22日下午8 時50分撥打電話給
    王孝民，佯稱網路購物時付款方式錯誤，要求至ATM 前操作
    變更付款方式，以免重複扣款，致王孝民陷於錯誤，於（改
    制前）臺北縣林口鄉○○路76號便利商店內ATM 匯款29,989
    元至曾偉林上開帳戶中。（三）復基於意圖為自己不法所有
    之犯意，於98年4 月22日下午5 時45分撥打電話給吳姿樺，
    佯稱網路購物時付款方式錯誤，要求至ATM 前操作測試卡片
    ，致吳姿樺陷於錯誤，於同日下午9 時9 分許，在南投縣中
    興路268- 1號便利商店內ATM 匯款11,989元至曾偉林上開帳
    戶中。（四）又基於意圖為自己不法所有之犯意，於98年4
    月22日下午8 時30分撥打電話給鄭勝恩，佯稱網路購物時付
    款方式錯誤，要求至ATM 前操作變更付款方式，以免每月扣
    款，致鄭勝恩陷於錯誤，在（改制前）臺中縣清水鎮○○路
    39號郵局ATM 匯款29,989元至曾偉林上開帳戶中。嗣經陳怡
    諠、王孝民、吳姿樺、鄭勝恩發覺有異而報警處理，循線查
    獲上情。
二、案經陳怡諠訴由（改制前）臺南縣警察局永康分局轉由新竹
    縣警察局竹北分局報由臺灣新竹地方法院檢察署呈請臺灣高
    等法院檢察署令轉臺灣苗栗地方法院檢察署檢察官偵查後，
    向臺灣苗栗地方法院提起公訴，經該院以管轄錯誤為由移送
    本院審理。
    理  由
一、本件被告曾偉林所犯係死刑、無期徒刑或最輕本刑為三年以
    上有期徒刑以外之罪，其於準備程序中就被訴事實為有罪之
    陳述，經本院告知簡式審判程序之旨，並聽取公訴人、被告
    之意見後，經本院合議庭依刑事訴訟法第273 條之1 第1 項
    規定裁定由受命法官獨任進行簡式審判程序，合先敘明。
二、上開以3,000 元代價出售並交付上開帳戶存摺、提款卡、密
    碼等犯罪事實，業據被告於本院準備程序及審理中均坦承不
    諱（見本院卷第43頁背面、第46、47頁）。又告訴人陳怡諠
    、被害人王孝民、曾偉林、鄭勝恩遭詐騙集團成員以電話佯
    稱彼在網路購物時付款方式錯誤，要求彼等至ATM 前操作，
    以取消避免遭重複扣款等情，陷於錯誤，而分別匯款至曾偉
    林之上開帳戶等情節，業據告訴人陳怡諠、被害人王孝民、
    曾偉林、鄭勝恩分別於警詢中指述綦詳（見98年度偵字第71
    49號卷第6 、8-9 、11-12 、15-16 頁），並有郵政自動櫃
    員機交易明細表、存摺影本、臺新銀行自動櫃員機交易明細
    表、郵政存簿儲金簿影本各1 件在卷可按（見98年度偵字第
    7149號卷第7 、10、14、17頁）。另有臺灣新光商業銀行竹
    北分行98年5 月19日（98）新光銀竹北簡字第98135 號函附
    檢送之上開帳戶基本資料及存提交易明細查詢明細表1 份在
    卷可稽（見98年度偵字第7149號卷第18- 26頁，足認被告上
    揭自白與事實相符，本件事證明確，犯行洵堪認定。
三、論罪科刑
（一）按刑法上之幫助犯，係對於犯罪與正犯有共同之認識，而
      以幫助之意思，對於正犯資以助力，而未參與實施犯罪之
      行為者而言（最高法院75年度臺上字第1509號、88年度臺
      上字第1270號判決意旨參照）。是以如未參與實行犯罪構
      成要件之行為，且係出於幫助之意思提供助力，即屬幫助
      犯，而非共同正犯。查被告係基於幫助詐欺取財之不確定
      故意，提供己身所有帳戶之存摺、金融卡及密碼，供他人
      詐欺所得贓款匯入、提領所用，係提供詐欺構成要件以外
      之助力，為詐欺取財罪之幫助犯而非正犯行為。核被告曾
      偉林所為，係犯刑法第30條第1 項前段、第339 條第1 項
      之幫助詐欺取財罪。
（二）被告以1 個交付上開帳戶之行為，幫助不明人士詐欺告訴
      人1 人及被害人3 人，而同時觸犯4 個幫助詐欺取財罪，
      為同種想像競合犯，應從一重之幫助詐欺取財罪處斷。
（三）被告以幫助之意思，實施詐欺取財罪構成要件以外之行為
      ，幫助他人觸犯詐欺取財罪，應依刑法第30條第2 項之規
      定，按正犯之刑減輕之。
（四）爰審酌被告提供己身所有帳戶以供人詐欺所用，助長詐欺
      犯行，致使被害人因受詐欺而損失之財物無從追索，所為
      自無足取，並衡其素行、犯罪動機、手段，犯罪後坦承犯
      行等情，量處如主文所示之刑，併諭知易科罰金之折算標
      準。
據上論斷，應依刑事訴訟法第273 條之1 第1 項、第299 條第1
項前段，刑法第30條第1 項前段、第2 項、第339 條第1 項、第
55條、第41條第1 項前段，刑法施行法第1 條之1 第1 項前段、
第2 項，判決如主文。
本案經檢察官陳映蓁到庭執行職務。
中    華    民    國   100     年    1     月    28   日
                  刑事第二十一庭    法  官  方鴻愷
以上正本證明與原本無異。
如不服本判決應於收受判決後10日內向本院提出上訴書狀，並應
敘述具體理由。其未敘述上訴理由者，應於上訴期間屆滿後20日
內向本院補提理由書（均須按他造當事人之人數附繕本）「切勿
逕送上級法院」。
                                    書記官  江怡萱
中    華    民    國   100    年    2     月    1     日
附錄本案論罪科刑法條全文：
中華民國刑法第339條
（普通詐欺罪）
意圖為自己或第三人不法之所有，以詐術使人將本人或第三人之
物交付者，處 5 年以下有期徒刑、拘役或科或併科 1 千元以下
罰金。
以前項方法得財產上不法之利益或使第三人得之者，亦同。
前二項之未遂犯罰之。